【裁判字號】    89,再易,53
【裁判日期】    890731
【裁判案由】    清償債務
【裁判全文】
臺灣高等法院民事判決    八十九年度再易字第五三號
      再審原告  乙○○
      再審被告  甲○○
右當事人間因清償債務事件，再審原告對於中華民國八十八年十二月二十九日台灣台
北地方法院八十八年度訴字第三九五八號、八十九年五月十六日本院八十九年度上易
字第八二號確定判決，提起再審，本院判決如左：
    主    文
再審之訴駁回。
再審訴訟費用由再審原告負擔。
    事    實
甲、再審原告方面：
一、聲明：
  (一)台灣台北地方法院八十八年度訴字第三九五八號、本院八十九年度上易字第八二
    號確定判決廢棄。
  (二)駁回再審被告之訴。
二、陳述略以：
  (一)再審被告於前第一審起訴主張，再審原告於八十六年四月二日及七月二十五日向
    再審被告陳稱營建業務週轉，尚須若干資款應急，央託再審被告於上揭日期匯存
    指定銀行帳冊即台北一信永吉分行及台北銀行永吉分行款項共計新台幣（下同）
    六十萬元，約定嗣近工程營收，全部清償無訛，惟再審原告遲未返還，因而提起
    訴訟云云；再審原告則以與再審被告並無直接認識，而係再審被告在訴外人陳秀
    圓經營之阿波羅補習班上班，因在同大樓內，偶爾碰面，只是點頭之交，又非舊
    識，不可能向再審被告借款，亦無借款之事實，至於再審被告匯入再審原告銀行
    之款，係訴外人陳秀圓返還再審原告之款，原確定判決以再審原告與再審被告同
    為再審被告之夫蔡英謀借款之連帶保證人而認兩造有深厚之交情，應有消費借貸
    存在云云。
  (二)再審原告與再審被告並無消費借貸關係存在，而係再審被告與訴外人陳秀園之消
    費借貸關係，訴外人陳秀圓向再審被告借款，不僅本件借款，尚有偷簽再審原告
    之支票，向再審被告借五十萬元，再審被告亦指係再審原告所借。又再審被告之
    夫蔡英謀為向銀行辦理房貸，無法借到三百萬元，而央託再審原告向銀行說項，
    經銀行表示應由再審原告擔任連帶保證人才肯借，該借到之款項為何交由陳秀圓
    取得，而又推給再審原告，指再審原告需款而要求蔡英謀提供房屋借款云云，上
    揭推給再審原告之借款，其清償期日均早於七十八年十月以前應清償之借款，若
    確係再審原告所借之款，何以再審被告不找再審原告算帳，而於八十七年十一月
    十日與陳秀圓結帳，由陳秀圓立切結書，書明所借之款共六百萬元，由陳秀圓簽
    發二紙本票分期清償，如有一期不為履行視為全部到期，再審被告因陳秀圓之本
    票未獲兌付，而陳秀圓又無力清償，因而賴到再審原告身上，故由再審被告在台
    灣台北地方法院八十九年簡上字第二二七清償票款事件，陳明該支票係由陳秀圓
    持之向再審被告借款之供述，足證再審原告並未向再審被告借款，茲發現再審被
    告在本件台北地院審理中提出該支票，銀行借款保證書及陳秀圓切結書，原確定
    判決若加以審酌，則可證明再審原告並未向再審被告借款，而可證明陳秀圓與再
    審被告間之消費借貸關係。
  (三)綜上，原確定判決有民事訴訟法第四百九十七條「就足影響於判決之重要證物，
    漏未斟酌」之再審理由，爰依法提起再審之訴。
乙、再審被告方面：
    本件未行言詞辯論，故無再審被告之聲明及陳述可記載。
    理    由
一、再審原告起訴主張：伊與再審被告並無消費借貸關係存在，而係再審被告與訴外
    人陳秀圓之消費借貸關係，不僅本件借款，訴外人陳秀圓尚有偷簽再審原告之支
    票，向再審被告借五十萬元，指稱係再審原告所借，又再審被告之夫蔡應謀向銀
    行辦理房貸，由伊擔任保證人銀行始借貸三百萬元，該借款亦由陳秀圓取得，伊
    並無需款而要求蔡英謀提供房屋借款，上揭所推給伊之借款，若確係伊所借，何
    以再審被告不找伊負責，而於八十七年十一月十日與陳秀圓結帳，由陳秀圓立切
    結書，書明所借之款共六百萬元，由陳秀圓簽發二紙本票分期清償，再審被告因
    陳秀圓之本票未獲兌付，而陳秀圓又無力清償，因而賴到伊身上，再審被告於台
    灣台北地方法院八十九年簡上字第二二七清償票款事件，陳明該支票係由陳秀圓
    持之向再審被告借款，足證伊並未向再審被告借款，茲發現再審被告在台北地院
    審理中提出該支票，銀行借款保證書及陳秀圓切結書，原確定判決若加以審酌，
    則可證明再審原告並未向再審被告借款，而可證明陳秀圓與再審被告間之消費借
    貸關係，爰依民事訴訟法第四百九十七條規定提起本件再審之訴，請求將原確定
    判決廢棄改判等語。
二、按再審之訴顯無再審理由者，得不經言詞辯論，以判決駁回之，民事訴訟法第五
    百零二條第二項定有明文。
三、次按「經第二審確定之判決，如就足影響於判決之重要證物，漏未斟酌者，亦得
    提起本件再審之訴」，固為民事訴訟法第四百九十七條所明定。惟查本件再審原
    告主張與再審被告間無消費借貸關係，而係再審被告與訴外人陳秀圓間之債權債
    務關係，所提出其簽發面額五十萬元之支票、台北市票據交換所退票理由單、銀
    行借款保證書及陳秀圓切結書，核與再審被告起訴請求所提之證物相符，此觀台
    灣台北地方法院八十八年度訴字第三九五八號判決即明。且本院八十九年度上易
    字第八二號確定判決理由欄三載明：「惟查：上訴人未能舉證證明陳秀圓與被上
    訴人間有何內部關係，使被上訴人匯款予伊。又，上訴人提出陳秀圓書立之二紙
    借據，其中一紙訂明於八十六年十月底前還清，借款金額為五十萬元（見原審卷
    第一八頁），與本件六十萬元之金額不符，至另一借據書立日期則為八十七年五
    月十二日（見原審卷第一九頁），係在本件匯款之後，均不足證明陳秀圓於本件
    借款前曾向上訴人借款六十萬元。況查，被上訴人於八十六年四月二日及七月二
    十五日自寶島商業銀行及台北銀行提款各三十萬元，均於同日自相同銀行匯款予
    上訴人，益見匯款資金與陳秀圓無關。末查，上訴人與被上訴人曾共同任被上訴
    人之夫蔡英謀之連帶保證人向銀行借款，亦經被上訴人提出保證書為證（見原審
    卷第二四頁），若兩造僅為點頭之交，上訴人豈會擔任蔡英謀之連帶保證人？足
    見兩造應有相當程度之交情。綜上所述，上訴人所辯均非可採，被上訴人之主張
    堪信為真實。」，顯見上揭證物業經原確定判決所審酌，再審原告所提出之證據
    ，既經原確定判決斟酌而為不利於再審原告之判決，則再審原告主張原確定判決
    有「就足影響於判決之重要證物，漏未斟酌」之再審事由，自不足採。
四、綜上，本件再審之訴顯無再審理由，爰不經言詞辯論，逕以判決駁回之。
據上論結，本件再審之訴為無理由，依民事訴訟法第五百零二條第二項、第七十八條
，判決如主文。
中      華      民      國    八十九    年      七      月    三十一    日
                            民事第十庭
                                審判長法  官  林  敬  修
                                      法  官  劉  勝  吉
                                      法  官  黃  騰  耀
右正本係照原本作成。
不得上訴。
中      華      民      國    八十九    年      八      月      二      日
                                      書記官  楊  麗  雪


司法院資訊處製作；財團法人民間司法改革基金會備份。
